【裁判字號】    92,訴,369
【裁判日期】    920508
【裁判案由】    搶奪
【裁判全文】
臺灣彰化地方法院刑事判決                     九十二年度訴字第三六九號
    公訴人  臺灣彰化地方法院檢察署檢察官
    被  告  乙○○
    選任辯護人  龔正文律師
右列被告因搶奪案件，經檢察官提起公訴（九十年度偵字第六二０六號），本院判決
如左：
        主  文
乙○○意圖為自己不法之所有，而搶奪他人之動產，處有期徒刑陸月，如易科罰金以
佰元折算壹日。
        事  實
一、乙○○曾有施用毒品案件，經本院裁定入勒戒處所，進行觀察、勒戒，結果無繼
    續施用之傾向，而受台灣彰化地方法院檢察署檢察官為不起訴處分確定。其於民
    國九十年九月五日上午十一時二十分許，至彰化縣秀水鄉○○村○○路五四三號
    「檳榔總部」（嚴格言之，應屬於前開五四三號前之檳榔攤式組合屋，於本案發
    生後，已經拆除），發現僅有丙○○一人在店內，竟萌意圖為自己不法所有，先
    向丙○○佯稱要購買檳榔、飲料、啤酒云云，待該等物品置妥於店內檯子上後，
    乙○○再向丙○○借詞稱欲兌換小鈔（指百元紙鈔）。迨丙○○取出新台幣（下
    同）一百元紙約鈔十張後，乙○○即趁丙○○未注意而未及防備之際，徒手從丙○○手中搶奪該約十張之百元紙鈔，及檯子上之檳榔兩包，得手後，迅速離開現
    場。嗣經丙○○報警，經警循線追查，方於九十年九月八日上午十時二十分許，
    將乙○○約談到案，而露上情。
二、案經彰化縣警察局鹿港分局報請台灣彰化地方法院檢察署檢察官偵查起訴。
        理  由
一、訊據被告乙○○矢口否認涉有前揭搶奪之犯行，並辯稱：伊未曾至彰化縣秀水鄉
    ○○村○○路五四三號前之「檳榔總部」購買檳榔，且其於九十年九月五日上午
    係至漢寶採收菜頭（即蘿葡），直至十二時許，方返回秀水，故伊於案發時，確
    係不在場云云。但查：（一）被告舉出證明其不在場之證人有二人，一為甲○○
    ，另一則為戊○○。而其二人於偵查中先稱：「裝運菜頭時間係一點至十一點四
    十分」「（問：他們何時回來）我約十一點三十時有打電話給甲○○問菜裝好了
    沒有」「我們一起去雲林裝運蔬菜至台北」云云（見九十年十二月十七日偵查訊
    問筆錄），而後經檢察官再度對之傳訊，證人戊○○方於偵訊中，明白供述被告
    乙○○要伊出來證明案發當天確囑其去工作，但伊記得案發當天，乙○○與甲○○曾在芳苑鄉漢寶工作，而在中午前就回到彰化縣秀水鄉，從漢寶回來後所發生
    事情，伊就不曉得，伊本人亦未去台北等語；證人甲○○亦於嗣後之偵查中，詳
    細證述被告乙○○要伊幫忙作證，伊記得當天乙○○確實有和伊出來工作，之後
    ，約上午十時半，乙○○有搭乘伊所駕車返回彰化縣秀水鄉，車程約一時許，當
    天伊確實未上台北等語（見九十一年五月八日偵訊筆錄），顯見該二人所言，並
    無法證明被告於案發時不在場。再者，由證人甲○○所供述被告返回秀水時間（
    十一時二十分至三十分許）及被告住處鉅前揭檳榔總部約四、五百公尺左右等情
    以觀，被告於案發時，確實可能人業返回秀水且在案發現場。另參諸上開二名證
    人所供恰與被告於偵查中所辯：案發當日上午八時二十分，其由彰化縣秀水鄉鶴
    鳴村復興巷四十六號住處，前往福興鄉麥厝村收集蔬菜，上午十時許則再前往雲
    林縣虎尾鎮區收集蔬菜，之後，再運送蔬菜至台北市，俟隔天凌晨六時回到住處
    ，當時係由老闆戊○○、甲○○一同上台北，在案發當時伊在工作，未在現場云
    云相左，益見被告為求脫罪，一再捏詞以對。（二）由警卷發現被害人係先以照
    片（被告之正面頭部照片）而指認被告涉案，故本院為免本案患有被害人之指認
    係在員警之半引導下所為之弊，仍傳訊負責本件查訪之員警丁○○到庭於被告面
    前，詢問指認過程。結果證人丁○○明白證陳：「（問：你根據何資料調口卡等
    給丙○○指認）我是根據丙○○說搶他的人從檳榔攤的巷子跑進去，我就去問附
    近的人（描述該人）。我去問馬鳴派出所的人有無素行不良的人，後來我問到被
    告他家附近工廠的人，當時我講被告的名字，有一位年輕人說那是他爸爸，我就
    問他你父親在不在，他說不在，我要那朋友（即年輕人）拿被告照片給我，我就
    拿該照片給丙○○指認」「被害人一下子就指證說是被告」「（問：後來被告有
    無跟丙○○面對面）後來在派出所作筆錄時有，當時丙○○也肯定是他」「（問
    ：當時你有提示說被告是〞害仔〞就是他？）沒有」等語，顯見被害人丙○○之
    指認並未受任何外力指引，一切均合乎程序。（三）被害人丙○○於警訊、偵查
    及本院審理中，一再確認被告乙○○係搶奪約十張百元紙鈔及二包檳榔之人，衡
    之常情，被害人丙○○與被告乙○○並不認識，亦無任何仇隙，應無陷害之理，
    故丙○○之指述應可採信。至於被害人丙○○於本院審理中，對於被告所搶奪之
    財物之描述，固有略多於偵查中所供，惟考案發至尋得被害人丙○○受訊問，業
    有多時，衡諸時間影響人之記憶，故被害人丙○○所供，縱稍有差異，亦屬常情
    ，是不得據為被告有利之證據，附此說明。（四）本件於偵查中，檢察官為釐清
    疑義，就被告所供未涉及本件搶奪云云，進行測謊，結果：「被告乙○○稱未搶
    檳榔攤小姐的錢，呈情緒波動反應，研判有說謊」，有法務調查局測謊報告書一
    份在卷可憑，是益證被告確涉有本件搶奪。綜上所述，被告辯稱在案發當時其在
    工作，並未搶取被害人丙○○之財物等語係卸責之詞，不足採信。本件罪證明確
    ，被告之犯行，足以認定。
二、核被告乙○○所為，係犯有刑法第三百二十五條第一項之搶奪罪。爰審酌被告犯
    罪之動機、目的、手段、所生之危害及犯罪後之態度等一切情狀，量處如主文所
    示之刑，並諭知易科罰金之折算標準，以資懲戒
據上論斷，應依刑事訴訟法第二百九十九條第一項前段，刑法第三百二十五條第一項
、第四十一條第一項，罰金罰鍰提高標準條例第二條，判決如主文。
本案經檢察官吳怡盈到庭執行職務。
中    華    民    國      九十二     年      五      月       八        日
                                        臺灣彰化地方法院刑事第一庭
                                            法      官  洪  志  賢
右正本證明與原本無異。
如不服本判決，應於判決送達後十日內，向本院提出上訴狀（須附繕本）。
告訴人或被害人對於判決如有不服具備理由請求檢察官上訴者，其上訴期間之計算係
以檢察官收受判決正本之日期為準。
                                            法院書記官  洪  年  慶
中    華    民    國      九十二     年      五      月      十五       日
刑法第三百二十五條
意圖為自己或第三人不法之所有，而搶奪他人之動產者，處六月以上五年以下有期徒
刑。
因而致人於死者，處無期徒刑或七年以上有期徒刑，致重傷者，處三年以上十年以下
有期徒刑。
第一項之未遂犯罰之。


司法院資訊處製作；財團法人民間司法改革基金會備份。
